最高法院刑事判決　　　　　　　　　 111年度台上字第1319號
　　　　　　　　　　　　　　　　　 111年度台上字第1320號
上　訴　人　孫翊鈞 
上列上訴人因違反毒品危害防制條例等罪案件，不服臺灣高等法
院臺中分院中華民國110年11月10日第二審判決（110年度上訴字
第1733、1738號，起訴案號：臺灣南投地方檢察署108 年度偵字
第1601、2305號；追加起訴案號：同署108年度偵字第1601、230
6、2309、3228、3472、3625、4216、4239 號），提起上訴，本
院判決如下：
    主  文
上訴駁回。
    理  由
一、按刑事訴訟法第377 條規定，上訴於第三審法院，非以判決
    違背法令為理由，不得為之。是提起第三審上訴，應以原判
    決違背法令為理由，係屬法定要件。如果上訴理由書狀並未
    依據卷內訴訟資料，具體指摘原判決不適用何種法則或如何
    適用不當，或所指摘原判決違法情事，顯與法律規定得為第
    三審上訴理由之違法情形，不相適合時，均應認其上訴為違
    背法律上之程式，予以駁回。
二、本件原判決維持第一審關於論處上訴人孫翊鈞共同販賣第二
    級毒品未遂罪刑，及從一重論處上訴人行使偽造私文書罪刑
    （另想像競合犯偽造署押罪）部分之判決，駁回上訴人在第
    二審之上訴，已載敘其所憑之證據及憑以認定之理由。所為
    論斷，核無悖於論理法則與經驗法則，且有卷內證據資料可
    資覆按。
三、按刑罰之量定，係屬事實審法院得依職權裁量之事項，倘以
    被告之責任為基礎，審酌刑法第57條各款所列事項而為刑之
    量定，若未逾越法定刑度，亦未濫用其權限，即無違法。又
    刑法第59條之酌量減輕其刑，必於犯罪之情狀，在客觀上足
    以引起一般人之同情，認為即予宣告法定最低度刑，猶嫌過
    重者，始有其適用。被告犯罪之情狀是否顯可憫恕，而得適
    用刑法第59條規定酌量減輕其刑，且屬事實審法院之裁量職
    權，除其裁量權之行使，明顯違反比例原則外，亦不得任意
    指為違法。查原判決已說明，第一審判決認上訴人符合刑法
    第47條第1 項累犯規定，且有依法加重其刑之必要，而就上
    訴人所犯上開2 罪，均依上開規定予以加重其刑（其中販賣
    第二級毒品未遂罪，法定刑為無期徒刑部分除外），再就所
    犯販賣第二級毒品未遂罪，依刑法第25條第2 項未遂犯規定
    減輕其刑，並依法先加後減之後，審酌上訴人之智識程度、
    經濟勉強維持之生活狀況，及其明知第二級毒品甲基安非他
    命之危害，仍無視國家禁令，鋌而走險，非法販賣以牟利之
    惡性，暨其犯行對他人身心健康及社會治安與善良風氣所生
    之危害，又因另案被通緝中，企圖脫免刑責逃避查緝，多次
    冒用其弟孫喬瑋名義接受警方調查，且接續偽造孫喬瑋之署
    押，而偽造並行使所偽造孫喬瑋名義之同意搜索書等私文書
    ，損及警察、司法機關對刑事案件偵查、審理對象之正確性
    ，並致孫喬瑋有遭受刑事追訴之虞；但兼衡其犯後已坦承犯
    行之態度及犯罪動機、目的、手段等一切情狀，就其所犯各
    罪為刑之量定，並定其應執行刑為有期徒刑4年2月，所量處
    之刑，尚屬妥適，而予維持等旨。核其刑之量定，既未逾越
    經依上揭規定加重、減輕後之法定刑度範圍，又無違罪責相
    當原則及公平正義之情形，即屬原審刑罰裁量職權之適法行
    使，自無違法可指。至依刑法第59條酌減其刑與否，本屬法
    院有權斟酌決定，同屬法院為裁判時得依職權裁量之事項，
    當事人不得以原審未依刑法第59條予以酌減其刑之寬典，即
    指為違背法令。原審綜合各情，認上訴人之犯罪情狀無情堪
    憫恕致有情輕法重之情形，而無上開酌予減輕其刑規定之適
    用，亦屬原審刑罰裁量職權之合法行使，自不得以法院未予
    此項寬典，即執以指摘資為合法之第三審上訴理由。
四、上訴意旨仍謂：販賣第二級毒品既遂罪之法定刑非輕，伊所
    犯本案販賣第二級毒品未遂犯行，對社會所生之危害程度與
    既遂犯顯有差異，且屬輕微。伊雖於警詢、偵查中否認有共
    同販賣第二級毒品未遂犯行，然在第一審審理中即坦承犯行
    ，足見伊已有悔意且願接受法律制裁，雖因未在偵查中自白
    ，而不合毒品危害防制條例第17條第2 項減輕之規定，然伊
    未及售出毒品即遭查獲，原審量處有期徒刑3 年10月仍屬過
    重，而有適用法則不當之違法。又伊僅小學畢業，不諳法律
    ，且值新婚，復育有稚子1 人，伊已知錯，原審就伊所犯各
    罪所處之刑及所定應執行刑，顯與罪刑相當及比例原則未合
    云云，係執陳詞，對原審量刑職權之適法行使，持憑己見而
    為指摘，顯與法律規定得為第三審上訴之合法理由，不相適
    合。
五、綜上，應認本件上訴人關於販賣第二級毒品未遂及行使偽造
    私文書部分之上訴，均違背法律上之程式，予以駁回。至其
    所犯與上開行使偽造私文書重罪部分有想像競合犯裁判上一
    罪關係之偽造署押輕罪部分，既經第一、二審均為有罪之認
    定，即屬刑事訴訟法第376條第1項第1 款所列不得上訴於第
    三審法院之案件，自無從適用審判不可分原則併予審理，亦
    應併從程序上予以駁回。
據上論結，應依刑事訴訟法第395條前段，判決如主文。
中    華    民    國   111    年    2     月    23    日
                  刑事第五庭審判長法  官  吳  信  銘  
                                  法  官  梁  宏  哲  
                                  法  官  沈  揚  仁  
                                  法  官  蔡  廣  昇  
                                  法  官  何  菁  莪  
本件正本證明與原本無異
                                  書記官
中    華    民    國   111    年    3     月    8     日